【裁判字號】    88,訴,1773
【裁判日期】    890208
【裁判案由】    妨害自由等
【裁判全文】
臺灣板橋地方法院刑事判決                  八十八年度訴字第一七七三號
    公訴人  臺灣板橋地方法院檢察署檢察官
    被  告  戊○○
            乙○○
右列被告等因妨害自由等案件，經檢察官提起公訴（八十八年度偵字第一四四二七號
），本院判決如左：
    主    文
戊○○、乙○○共同意圖為自己不法之所有，以恐嚇使人將本人之物交付，未遂，各
處有期徒刑柒月。均緩刑參年。
扣案之菜刀壹把沒收。
    事    實
一、戊○○於臺北縣林口鄉湖北村後湖五十二之六號開設「榕樹下卡拉ＯＫ店」，乙○○為其僱用之廚師，民國八十八年六月六日下午五時三十分許，己○○、丙○○夫妻偕同友人甲○○、丁○○等在該卡拉ＯＫ店內飲酒消費時，己○○酒後因
    細故與戊○○起口角爭執，將戊○○之行動電話摔毀，二人遂丟擲持茶壺進而互
    毆，適乙○○自外買菜歸來，見狀遂與戊○○共同基於犯意之聯絡，各持木製棒
    球棍一支毆打己○○，致己○○因此受有頭皮撕裂傷約七公分、臉部撕裂傷二道
    每道約五公分、左前臂一度燙傷等傷害，丙○○亦遭店內不詳名籍之人持行動電
    話毆打，致受有頭皮撕裂傷約八公分、左耳撕裂傷約四公分等傷害（共同傷害部
    分於本院調查時業經撤回告訴）。戊○○、乙○○並以己○○毀損店內財物為由
    ，出言恫嚇己○○、丙○○稱：「如不拿新臺幣（下同）十萬元出來解決，要將
    己○○開來之車號ＤＲ─六七一一號自用小客車送去解體」等語，戊○○並命乙○○持店內菜刀一把守住大門，誰出去便砍誰，不准己○○夫妻離去，以此加害
    財產、身體之事恐嚇己○○夫妻二人，欲令二人拿錢賠償，並剝奪己○○夫妻之
    行動自由，使己○○夫妻心生畏怖不敢離開，嗣己○○友人丁○○出面答應領錢
    賠償，由乙○○駕駛己○○上開自用小客車陪同丁○○前往領款，惟因丁○○無
    足夠現金未順利領得款項，其間己○○因流血過多昏倒，戊○○始讓己○○友人
    甲○○駕車載己○○、丙○○夫妻前往就醫治療。嗣於翌日（六月七日）下午一
    時許，戊○○通知己○○前往林口鄉竹林山寺公園取車，由乙○○駕駛該自用小
    客車至約定地點時，與戊○○同為警查獲。
二、案經己○○、丙○○訴由臺北縣警察局新莊分局移送臺灣板橋地方法院檢察署檢
    察官偵查起訴。
    理  由
一、訊據被告戊○○、乙○○對彼等於前揭時地與被害人己○○起衝突，並持木製棒
    球棍毆打己○○之事實固坦承不諱，惟均矢口否認有何恐嚇取財及剝奪己○○、
    丙○○行動自由之行為，戊○○辯稱：當天係因己○○酒醉誤會，將伊行動電話
    摔毀，伊才與己○○起衝突，係己○○先以茶壺砸伊，伊僅有用木棍打己○○，
    並未毆打丙○○，因己○○將茶水潑及鄰桌客人，鄰桌客人也有起來衝突，伊未
    叫乙○○持菜刀守住門口不讓己○○夫妻離開，亦未出言恐嚇要己○○拿十萬元
    否則要將己○○車送去解體，當晚己○○夫妻去醫院後，伊叫乙○○暫時替己○○保管該車，第二天上午再叫乙○○將車開至林口竹林山寺公園要還給己○○云
    云。被告乙○○辯稱：伊當日自外買菜回店，見己○○與老闆戊○○互毆，才持
    木棒打己○○，伊未毆打丙○○，亦未持菜刀守住門口剝奪己○○夫妻之行動自
    由，其間伊僅有開己○○車載丁○○去領錢，但未領到，第二天上午係戊○○叫
    伊將車開至竹林山寺公園云云。
二、然查前揭事實，業經被害人己○○於警訊時及偵審中指訴稱：八十八年六月六日
    臺中友人丁○○來訪，伊便帶友人至戊○○之卡拉ＯＫ店內飲酒消費，後來因有
    一些醉意，便先行買單，嗣伊認戊○○對伊妻丙○○動手動腳，便與戊○○起衝
    突，乙○○見狀便與戊○○持球棒打伊，又持菜刀恐嚇要伊在晚上十二點以前拿
    十萬元出來解決，否則要將伊自用小客車拿去解體，並將伊自用小客車開走等語
    （見偵查卷第十三頁背面至第十五頁、本院八十八年十一月十六日訊問筆錄）。
    被害人丙○○於警訊時及偵審中亦指訴甚詳稱：戊○○酒後與伊夫己○○發生衝
    突，戊○○與乙○○持木棒將己○○打傷，伊亦被一年輕人持大哥大打傷頭部，
    戊○○向伊恐嚇稱要拿十萬元給他，不然要將伊車抵債，伊與己○○均受傷後，
    戊○○又叫乙○○持菜刀站在門口，誰出去就砍誰，說錢沒拿出來人不准走，後
    來因己○○失血過多昏倒，戊○○才讓甲○○送伊夫妻去醫院，從衝突發生到去
    醫院，中間約有一個小時，打架約十至二十分鐘，其餘時間戊○○在談要拿十萬
    元出來解決之事，因己○○頭部流血，伊要到車上去拿衛生紙，在停車場外便被
    二年輕人用大哥大打傷頭，伊晚間九點多從醫院出來便去報案，十點多帶警察去
    戊○○卡拉ＯＫ店，店已打烊，伊車也不在現場，第二天上午戊○○又透過甲○○告訴伊店內師傅稱當日晚上之前要拿十萬元出來，否則要將伊車送去解體等語
    （見偵查卷第十六頁背面至第十八頁、第四十頁背面至第四十二頁、本院八十八
    年十一月十六日、十二月二十八日訊問筆錄）。
三、次查證人甲○○於警訊及本院調查時證稱：衝突開始發生時伊不在場，聽見聲音
    伊便從隔壁過來看，見戊○○與己○○在打架，戊○○與乙○○持木棒毆打己○○，不知丙○○遭何人打傷，第二天戊○○有要伊告訴己○○出來處理，伊有告
    訴己○○店內師傅等語（見偵查卷第十九頁至第二十頁、本院八十八年十二月二
    日訊問筆錄）。證人丁○○於本院調查時證稱：當時發生拉扯，不知誰先動手，
    戊○○與乙○○有拿球棒，當時店內有人說要拿十萬元出來解決才可走人，伊有
    載乙○○外出領錢，沒領到錢返回戊○○店時，被害人夫妻已去醫院，被害人夫
    妻被打之時場面很亂，伊便說我去領錢來還好了，伊與乙○○出去領錢時還有很
    多人在場，第二天伊便回臺中，不知後續情事等語（見本院八十八年十二月二十
    八日訊問筆錄）。
四、再查被告戊○○於本院調查時坦承有與乙○○分持木棒毆打己○○之事實（見本
    院八十八年十二月二日訊問筆錄），而其於偵查中亦自承事發當時有出言對被害
    人稱拿十萬元出來賠償，否則將車送去解體等語（見偵查卷第三十四頁）。被告
    乙○○於偵審中亦坦承與被告戊○○分持球棒毆打己○○之事實不諱。而被害人
    己○○因遭被告戊○○與乙○○分持木棒毆打，致受有頭皮撕裂傷約七公分、臉
    部撕裂傷二道每道約五公分、左前臂一度燙傷等傷害，丙○○亦遭店內不詳名籍
    之人持行動電話毆打，致受有頭皮撕裂傷約八公分、左耳撕裂傷約四公分等傷害
    ，有長庚紀念醫院八十八年六月七日出具之診斷證明書二紙附卷可稽。此外復有
    經警在被告戊○○卡拉ＯＫ店內所查獲之菜刀一把扣案可資佐證，而該把菜刀經
    被害人丙○○於警訊時指認確係事發當時是戊○○命乙○○所持守住店門不讓被
    害人夫妻離去之菜刀無訛（見偵查卷第十七頁背面）。
五、末查證人甲○○雖於本院調查時稱未看到有人持刀擋住門口不讓被害人夫妻離去
    ，亦未看到被害人自用小客車被扣云云，惟證人既未全見事發始末，其未見及之
    事實部分，尚無從對被告作有利之認定。而被告戊○○所舉證人詹鈺琨於本院審
    理時稱伊看見己○○將戊○○大哥大摔壞，當時約有五、六人動手，伊看有人打
    架便離開了等語，證人詹鈺琨既於衝突發生時便離開現場，自無從知悉後續發生
    之事實，其所言亦不足以作為被告等除罪之依憑。是被告等前開所辯，無非事後
    避重就輕圖卸之詞，尚難採信，本件事證明確，被告二人之犯行均堪認定。
六、核被告戊○○、乙○○所為，均係犯刑法第三百零二條第一項之以非法方法剝奪
    行動自由罪、及同法第三百四十六條第三項、第一項之恐嚇取財未遂罪。彼二人
    間有犯意之聯絡與行為之分擔，為共同正犯。又彼等所犯上開二罪間，有方法結
    果之牽連犯關係，應從較重之恐嚇取財未遂罪處斷。而彼二人已著手於恐嚇取財
    之行為，惟尚未生得財之結果，為未遂犯，均依刑法第二十六條前段規定減輕其
    刑。公訴意旨雖認被告二人所犯妨害自由罪應為恐嚇取財未遂罪吸收云云，惟查
    上開二罪之構成要件互殊，彼此間亦無所謂高低度行為或危險實害行為之可言，
    實無成立吸收關係之可言，公訴意旨就此尚有誤會。又公訴意旨認被告二人共同
    毆打被害人己○○、丙○○成傷之部分，另共同涉犯刑法第二百七十七條第一項
    之普通傷害罪嫌云云。惟按告訴乃論之罪，告訴人於第一審辯論終結前得撤回告
    訴，刑事訴訟法第二百三十八條第一項定有明文。被告等所涉普通傷害罪部分，
    業經告訴人己○○、丙○○於本院調查時撤回告訴（見本院八十八年十一月十六
    日訊問筆錄），而傷害罪部分與被告等上開有罪部分，亦係基於整體犯意下之方
    法結果之牽連犯關係，爰不另為不受理判決之諭知，公訴意旨認傷害部分另行起
    意犯之，亦有誤認，附此敘明。爰審酌被告二人僅因一時誤會，竟以非法方法剝
    奪他人行動自由，並恐嚇取財未遂，彼等犯罪之動機、目的、手段、知識程度、
    及犯罪後之態度等一切情狀，分別量處如主文所示之刑，以示懲儆。末查被告二
    人前均未曾受有期徒刑以上刑之宣告，有臺灣板橋地方法院檢察署刑案資料查註
    紀錄表及臺灣高等法院刑案紀錄簡覆表各一紙在可查，彼等因一時誤念觸法，事
    後已與告訴人達成和解（參見本院卷附和解書一紙），被害人等亦表示不再追究
    ，經此偵審教訓應知警惕，當無再犯之虞，本院認對彼等所宣告之刑均以暫不執
    行為適當，爰均併宣告緩刑三年，以啟自新。
七、扣案之菜刀一把，係被告戊○○所有，供與被告乙○○共同犯罪所用之物，依刑
    法第三十八條第一項第二款規定，予以宣告沒收。
據上論斷，應依刑事訴訟法第二百九十九條第一項前段，刑法第二十八條、第三百零
二條第一項、第三百四十六條第一項、第三項、第五十五條、第二十六條前段、第七
十四條第一款、第三十八條第一項第二款，罰金罰鍰提高標準條例第一條前段，判決
如主文。
本案經檢察官王文德到庭執行職務。
中      華      民      國      八  十  九    年     二    月     八    日
                                        臺灣板橋地方法院刑事第四庭
                                            法    官    談      虎
右正本證明與原本無異。
如不服本判決，應於判決送達後十日內向本院提出上訴狀。
                                            書 記 官    彭  麗  紅
中      華      民      國      八十九      年    二    月     十四     日
參考法條：
刑法第三百零二條第一項
  私行拘禁或以其他非法方法，剝奪人之行動自由者，處五年以下有期徒刑、拘役或
  三百元以下罰金。
刑法第三百四十六條
  意圖為自己或第三人不法之所有，以恐嚇使人將本人或第三人之物交付者，處六月
  以上、五年以下有期徒刑，得併科一千元以下罰金。
  以前項方法得財產上不法之利益，或使第三人得之者，亦同。
  前二項之未遂犯罰之。


司法院資訊處製作；財團法人民間司法改革基金會備份。
